【裁判字號】    92,台上,1879
【裁判日期】    920904
【裁判案由】    損害賠償
【裁判全文】
最高法院民事裁定                              九十二年度台上字第一八七九號
    上  訴  人  豪准實業有限公司
    兼      右
    法定代理人  黃惠蘭
    共      同
    訴訟代理人  王叡齡律師
                陳建誌律師
    被 上訴 人  日商三麗鷗股份有限公司
    法定代理人  信太郎
    訴訟代理人  陳和貴律師
                高烊輝律師
                吳意淳律師
右當事人間請求損害賠償事件，上訴人對於中華民國九十二年三月十一日台灣高等法
院高雄分院第二審判決（八十九年度重上字第九五號），提起上訴，本院裁定如左：
    主  文
上訴駁回。
第三審訴訟費用由上訴人連帶負擔。
    理  由
按對於第二審判決上訴，非以其違背法令為理由，不得為之。又提起上訴，上訴狀內
應記載上訴理由，表明原判決所違背之法令及其具體內容，暨依訴訟資料合於該違背
法令之具體事實，民事訴訟法第四百六十七條、第四百七十條第二項定有明文。而依
同法第四百六十八條規定，判決不適用法規或適用不當者，為違背法令；依同法第四
百六十九條規定，判決有該條所列各款情形之一者，為當然違背法令。是當事人提起
上訴，如依民事訴訟法第四百六十八條規定，以第二審判決有不適用法規或適用法規
不當為理由時，其上訴狀或理由書應表明該判決所違背之法令條項，或有關判例、解
釋之字號，或成文法以外之習慣或法理等及其具體內容，暨係依何訴訟資料合於該違
背法令之具體事實；如以民事訴訟法第四百六十九條所列各款情形為理由時，其上訴
狀或理由書應表明該判決有合於各該條款規定情形之具體內容，及係依何訴訟資料合
於該違背法令之具體事實。上訴狀或理由書如未依上述方式表明，或其所表明者顯與
上開法條規定不合時，即難認為已合法表明上訴理由，其上訴自非合法。本件上訴人
對第二審判決提起上訴，雖以該判決適用法規不當等違背法令為由，惟核其上訴理由
狀所載內容，徒就與原判決結果不生影響之理由，指摘原判決不當，並就原審已論斷
：商標之功能，在於表彰商品之來源及保證商品之品質，而商標法所稱之「商標使用
」，係指為行銷之目的，將商標使用於商品或其包裝、容器等物件上而持有、陳列或
散布，商標法第六條規定甚明，又依商標法施行細則第十五條規定：「商標圖樣之近
似，以具有普通知識經驗之購買人，於購買時施以普通所用之注意，有無混同誤認之
虞判斷之」，是商標法第六十二條規定之「近似他人商標圖樣」之侵害態樣，當然包
括侵害商標商品化或立體化商品，以保障商標專用權及消費者利益。本案扣案鬧鐘係
使用近似被上訴人註冊商標圖樣「ＨＥＬＬＯＫＩＴＴＹ」、「ＭＹＭＥＬＯＤＹ」
之立體造型，並將該造型商品拍照後，使用於包裝盒上，而判斷系爭鬧鐘及其包裝盒
上圖示，是否侵害被上訴人之商標專用權，應依「異地異時隔離」原則及「通體觀察
」原則為準，縱二者對照比較，能見其差別，但異時異地，個別觀察，不易見其差別
時，亦仍構成近似。再依「通體觀察」原則，其外觀與被上訴人之商標相仿，足以使
具備普通知識經驗之商品購買者，施以通常之辨別及注意時，致生混淆，當已侵害被
上訴人之商標專用權。本件系爭「ＨＥＬＬＯＫＩＴＴＹ」及「ＭＹＭＥＬＯＤＹ」
商標之商品，加上使用「ＨＥＬＬＯＫＩＴＴＹ」及「ＭＹＭＥＬＯＤＹ」之外盒標
示，消費者自外觀視之，即會誤認為「ＨＥＬＬＯＫＩＴＴＹ」與「ＭＹＭＥＬＯＤ
Ｙ」，進而購買此種商品，故被上訴人主張上訴人明知扣案商品係使用近似其上開商
標，意圖販賣而輸入，即堪採信。從而，被上訴人以上訴人黃惠蘭為上訴人豪准實業
有限公司之法定代理人，意圖欺騙他人於同一商品使用相同於他人註冊商標圖樣之商
品，意圖販賣而輸入，違反商標法第六十三條之規定，並本於上述商標法及民法第二
十八條等規定，訴請上訴人連帶給付新台幣三百零七萬九千二百七十元本息，及將民
、刑事最後事實審判決書全文，以五號字體刊登於中國時報、聯合報各一日，費用由
上訴人連帶負擔，為有理由，應予准許等情，泛言謂為違法，而非表明該判決所違背
之法令及其具體內容，暨依訴訟資料合該違背法令之具體事實，難認其已合法表明上
訴理由。依首揭說明，應認其上訴為不合法。又按依商標法規定申請作為商標者，固
僅限於文字、圖形、記號、顏色組合或其聯合式之平面圖樣，不包括「立體商標」，
惟其乃為避免商標圖樣之「形狀、位置、排列、顏色」改變，並非謂將平面商標使用
於立體，即不受商標法之保護。是商標法第六十一條、第六十二條有關「近似他人商
標圖樣」規定之侵害商標專用權，當然包括侵害「商標商品化」或「立體化商品」之
情形在內，以保障商標專用權及消費者利益。原審本於上述理由而為上訴人敗訴之判
決，並無何違背法令之可言。上訴人上訴理由仍非屬表明該判決所違背之法令及其具
體內容，暨依訴訟資料合該違背法令之具體事實，附此明。
據上論結，本件上訴為不合法。依民事訴訟法第四百八十一條、第四百四十四條第一
項、第九十五條、第八十五條第二項，裁定如主文。
中      華      民      國    九十二    年      九      月      四      日
                              最高法院民事第五庭
                                  審判長法官  朱  錦  娟
                                        法官  顏  南  全
                                        法官  許  澍  林
                                        法官  葉  勝  利
                                        法官  黃  秀  得
      右正本證明與原本無異
                                              書  記  官
中      華      民      國    九十二    年      九      月     十二     日
                                                                        Ｒ


司法院資訊處製作；財團法人民間司法改革基金會備份。
